臺灣新北地方法院刑事判決　　　　　 110年度審易字第1802號
公　訴　人　臺灣新北地方檢察署檢察官
被　　　告　楊政維



上列被告因違反毒品危害防制條例案件，經檢察官提起公訴（11
0 年度毒偵字第1148號），本院判決如下：
    主  文
本件公訴不受理。
    理  由
一、公訴意旨略以：被告楊政維基於施用第二級毒品之犯意，於
    民國110 年1 月25日為警採尿回溯前96小時之內某時，在不
    詳處所，以不詳方式，施用第二級毒品甲基安非他命1 次。
    嗣於110 年1 月25日8 時25分許，為警持本院核發之搜索票
    ，在其位於新北市○○區○○街000 巷00弄0 號3 樓居所內
    執行搜索，扣得殘渣袋1 個（其上殘留無法析離之微量甲基
    安非他命），經其同意採集尿液送驗，檢驗結果呈安非他命
    及甲基安非他命陽性反應。因認被告涉犯毒品危害防制條例
    第10條第2 項施用第二級毒品罪嫌等語。
二、按起訴之程序違背規定者，應諭知不受理之判決，且得不經
    言詞辯論為之，刑事訴訟法第303 條第1 款、第307 條定有
    明文。又刑事訴訟法第303 條第1 款規定，案件有起訴之程
    序違背規定之情形者，應諭知不受理之判決。此所稱之起訴
    之程序違背規定，係指檢察官提起公訴之訴訟行為於程序上
    有違法律之規定而言。而提起公訴之訴訟行為是否於程序上
    有違法律規定，原則上，固是以起訴時所存在之事項及法律
    規定為判斷，惟檢察官起訴後始發生之情事變更事由，致法
    院不能為實體審理及判決亦屬「起訴之程序違背規定」（最
    高法院109 年度台上字第3826號判決意旨參照）。
三、次按毒品危害防制條例第24條於109 年1 月15日修正公布後
    ，由行政院於110 年4 月15日以院臺法字第1100010649號令
    定自110 年5 月1 日施行。又毒品危害防制條例第24條第1
    項、第2 項規定於修正後，檢察官可依刑事訴訟法第253 條
    之2 第1 項第4 款至第6 款或第8 款規定，為多元之附條件
    緩起訴處分，不限於附命完成戒癮治療之緩起訴處分（下稱
    「附命緩起訴」），以使毒品施用者獲得有利於戒除毒癮之
    適當處遇，且該附條件緩起訴經撤銷後，檢察官應繼續偵查
    或起訴，其立法理由並說明：「緩起訴處分是利用機構外之
    處遇，協助施用毒品者戒除毒癮，為達成戒除毒癮之目的，
    於撤銷緩起訴處分後，宜由檢察官依法繼續偵查或起訴，亦
    即仍有現行條文第20條觀察、勒戒及強制戒治制度之適用，
    俾利以機構內之處遇方式協助其戒除毒癮，亦得為不同條件
    或期限之緩起訴處分」等語，與修正前所定之「依法追訴」
    不同，則新法規定之附條件緩起訴處分與曾受「觀察、勒戒
    或強制戒治」之處遇，已無法等同視之。則被告縱為屢犯施
    用毒品罪之成癮慣犯，其間復曾因施用毒品罪，經起訴、判
    刑或執行，只要本次再犯施用毒品罪距其最近1 次觀察、勒
    戒或強制戒治執行完畢釋放後，已逾3 年者，既仍有修正後
    毒品危害防制條例第20條第3 項規定之適用，依舉重明輕之
    法理，倘僅經檢察官為「附命緩起訴」而非起訴、判刑，不
    論有無完成戒癮治療，其再犯更有適用同條例第20條第3 項
    規定，施以「觀察、勒戒或強制戒治」之必要（最高法院11
    0 年度台上字第2096號判決意旨參照）。再關於修正前毒品
    危害防制條例第24條第2 項所定之「附命緩起訴」經撤銷後
    ，仍應回復原緩起訴處分不存在之狀態，由檢察官就該次施
    用毒品行為依法為相關處分，並不能等同曾受「觀察、勒戒
    或強制戒治」之處遇而逕行起訴（最高法院110 年度台非字
    第98號判決意旨參照）。
四、經查，被告上開施用第二級毒品犯行，業據被告於偵查中坦
    承不諱，且被告為警採集之尿液經送驗結果呈安非他命、甲
    基安非他命陽性反應，有台灣尖端先進生技醫藥股份有限公
    司110 年2 月9 日出具之濫用藥物檢驗報告及臺北市政府警
    察局偵辦毒品案件尿液檢體委驗單（檢體編號：136460）各
    1 份在卷可按，固堪認被告確有起訴書所載之施用第二級毒
    品犯行。惟被告前未曾因施用毒品案件，而受觀察、勒戒或
    強制戒治之執行，嗣因施用毒品案件，經臺灣新北地方檢察
    署檢察官以109 年度毒偵字第237 號為附命緩起訴確定，緩
    起訴期間自109 年3 月10日起至110 年9 月9 日止，並已完
    成戒癮治療等節，有臺灣高等法院被告前案紀錄表1 份在卷
    可按，揆諸前揭判決意旨，被告前雖曾於附命緩起訴期間完
    成戒癮治療，惟此仍不等同曾受觀察、勒戒或強制戒治之處
    遇，且被告前未曾受觀察、勒戒或強制戒治之執行，不符毒
    品危害防制條例第23條第2 項之追訴要件，且不因其間是否
    另犯施用毒品罪經起訴、判刑或執行而有不同，自應由檢察
    官依修正後之毒品危害防制條例第20條第1 項、第24條第1
    項等規定，基於一次性之整體規劃而重啟處遇程序，視被告
    個案情形，是否適合「觀察、勒戒」或再給予「附條件緩起
    訴」機會。檢察官逕予提起公訴，法院無從替代檢察官為上
    開合義務性之裁量處遇，應認本件起訴之程序違背規定，且
    無從補正，爰不經言詞辯論，逕為諭知不受理之判決。
據上論斷，應依刑事訴訟法第303 條第1 款、第307 條，判決如
主文。  
中    華    民    國   110    年    11    月    9     日
                  刑事第二十四庭  法  官  徐子涵
上列正本證明與原本無異。
如不服本判決，應於判決送達後20日內敘明上訴理由，向本院提
出上訴狀 (應附繕本) ，上訴於臺灣高等法院。其未敘述上訴理
由者，應於上訴期間屆滿後20日內向本院補提理由書「切勿逕送
上級法院」。
                                  書記官  游士霈
中    華    民    國   110    年    11    月    9     日